臺灣高等法院刑事判決　　　　　　　　　　　　　九十二年度上訴字第四四九八號
　　上　訴　人　臺灣板橋地方法院檢察署檢察官
　　被　　　告　乙○○
　　選任辯護人　任鳴鉅　律師
右上訴人因被告偽造文書等案件，不服臺灣板橋地方法院九十二年度訴字第三九五號
，中華民國九十二年九月三十日第一審判決（起訴案號：臺灣板橋地方法院檢察署九
十年度偵字第一八九三八號），提起上訴，本院判決如左：
    主  文
上訴駁回。
    理  由
一、公訴意旨略以乙○○夥同何祐懷（起訴書誤載為何佑懷）、黃公漢、蔡青憲、陳
    地旺等人（以上人皆另案偵辦），明知蔡青憲及陳地旺二人手中並未持有中華電
    信股份有限公司（下稱中華電信）之股票，竟共同基於意圖為自己不法之所有之
    概括犯意，由乙○○在工商時報上刊登出售未上市、上櫃公司股票之廣告，並由
    蔡青憲及陳地旺二人出具（股票）受讓書，上開五人並共同偽刻威勝電子公司董
    事長王雪紅及中華電信董事長陳堯之印章，將之盜蓋於偽造之股票申購契約書、
    股權轉讓過戶申請書及「授信憑證」上，並共同於股票申購契約書及受讓書上偽
    造王雪紅之簽名，致生損害於王雪紅及陳堯二人，嗣甲○○於民國八十九年三月
    間於報紙上看到乙○○所刊登之廣告後與乙○○聯絡，乙○○乃出具上開不實之
    文書，二次詐騙甲○○新台幣（下同）一百一十八萬五千元，惟迄未收到中華電
    信之股票，始知受騙。因認乙○○係犯刑法第三百三十九條第一項之詐欺罪嫌及
    刑法第二百十條之偽造文書罪嫌、刑法第二百十七條第一項之偽造印章罪嫌。公
    訴人認乙○○涉犯前開罪嫌，無非係以乙○○先辯稱有見過黃公漢，之後又改口
    未見過黃公漢；且乙○○先供稱何祐懷自稱有中華電信之股票，所以代告訴人向
    何祐懷買股票，但經何祐懷否認後，又改口同事陳長生向何祐懷表示黃公漢手中
    有中華電信股票時，請何祐懷一起代購。是乙○○前後供述不一已令人起疑。次
    查證人王雪紅表示手中並未持有中華電信之股票，亦未簽立任何出售中華電信股
    票之受讓書等文書，經向中華電信公司查閱，亦回復陳地旺並未持有中華電信股
    票，是以乙○○及何佑懷向告訴人出具者均為不實及偽造之文書，且乙○○及何
    祐懷均表示係代告訴人購買「股條」，經詢及乙○○何謂股條時，乙○○表示不
    知道，就其本身所不知道之事情，竟可在報紙上刊登廣告並向告訴人表示可代為
    購買，是乙○○所辯委無足採，此外，復有偽造王雪紅簽名及印章之股票申購契
    約書、受讓書、蓋有偽刻王雪紅印章之股權轉讓過戶申請書及同時蓋有偽刻王雪
    紅印章及陳堯印章之受信憑證影本等物在卷可資佐證等事證為論據。
二、按犯罪事實應依證據認定之，無證據不得推定其犯罪事實，又不能證明被告犯罪
    或其行為不罰者，應諭知無罪之判決，刑事訴訟法第一百五十四條、第三百零一
    條第一項分別定有明文。次按認定不利於被告之事實，須依積極證據，茍積極之
    證據本身存有瑕疵而不足為不利於被告事實之認定，即應為有利於被告之認定，
    更不必有何有利之證據，而此用以證明犯罪事實之證據，猶須於通常一般人均不
    至於有所懷疑，堪予確信其已臻真實者，始得據以為有罪之認定，倘其證明尚未
    達到此一程度，而有合理性之懷疑存在，致使無從為有罪之確信時，即應為無罪
    之判決，此有最高法院八十二年度臺上字第一六三號判決、七十六年度臺上字第
    四九八六號、三十年度上字第八一六號等判例意旨可資參照，訊據被告乙○○固
    坦承有於右揭時地仲介告訴人甲○○購買中華電信公司之未上市股票等情事，惟
    堅詞否認涉有公訴人所指之犯行，辯稱我沒有偽造文書，所有的證件都有律師見
    證，我沒有欺騙告訴人，尾款是告訴人直接交給何祐懷等，查告訴人甲○○於偵
    查時稱：「我是看報紙向被告買東森固網，後來才請被告買中華電信，交現金時
    有看到一個男生，但我不認識」（見九十年度他字第一二三五號卷第五十九頁）
    ，於原審時稱：「中華電信股條是分二次買，第一次是我與朱惠玉一起買十一張
    ，後來買陳地旺的五張，交七十七萬元時是我與朱惠玉、被告在場，何祐懷我不
    認識，是被告介紹的」，「被告就跟我及朱惠玉說中華電信股票很好，我就說如
    果妳有，就幫我們介紹」（原審卷第三十五頁、第三十八頁），足見本件告訴人
    甲○○與朱惠玉購買中華電信之股條係由告訴人請被告介紹購買，告訴人於原審
    具狀時亦表明被告身為仲介業者（見原審卷第一九四頁），亦見告訴人知被告係
    未上市股票買賣之仲介人員，其並非出賣自己之股票，再依證人何祐懷證稱在承
    鼎公司我去找陳長生遇到乙○○，我在承鼎與陳長生聊起中華電信股票，乙○○
    聽到，對我表示有客戶要買，陳長生說黃公漢有，給我陳長生之電話，隔一、二
    天我以電話聯絡黃公漢，黃公漢約我出來，因為是我朋友簡成安要買，所以我帶
    簡成安一同赴約，在場的有黃公漢、簡成安及其女友，我順便替乙○○之客戶辦
    ，乙○○第一次在南京東路中國國際商業銀行給我三十三萬元，我認識乙○○、
    黃公漢，透國黃公漢見過蔡青憲一次，乙○○是我以前同事陳長生之屬下，黃公
    漢也是透過陳長生認識的，因同事要買中華電信股票，聽陳長生說黃公漢有，乙
    ○○來找我，再去找黃公漢，我拿到股款後都交給黃公漢，黃公漢再給我每股一
    元之佣金，股條在松江路台北銀行大廳交給甲○○，有我、乙○○、甲○○在場
    ，黃公漢是透過陳長生識的，轉讓書也是經過律師認證的（見九十年度偵字第一
    八九三八號卷第五十九頁、九十年度他字第一二三五號卷第一八六頁、原審卷第
    三十五頁），證人陳長生證稱在我的辦公室簽約，現場有被告、證人何祐懷、王
    世杰。當時被告的確有交給三十三萬給證人何祐懷，被告與何祐懷他們在我辦公
    室聊天，被告說他有朋友要買中華電信的股票，證人何祐懷說他可以找找看等，
    （見原審卷第九十五頁、第九十六頁），證人王世杰亦證稱收據（九十年度他字
    第一二三五號卷第八十五頁）內容應是被告跟證人何祐懷買東西，把錢交給何祐
    懷，要我們見證，民國八十八年中華電信要釋股，當時股票市場很好，我們認為
    中華電信潛力很好，希望在上市之前取得股票，很多人都很想要，這時一個朋友
    介紹認識陳安全，陳安全說他有認識中華電信的員工，想要轉讓，我就叫他幫我
    們找找看，我跟孫建中就跟陳安全買了十五張陳地旺的轉讓書，我十張，孫五張
    ，之後八十九年初，買完後，被告說她想要五張，我說我的部份我不想轉讓，後
    來她就跟孫建中拿了五張，在八十九年中華電信釋股時，結果釋股價額慘跌，但
    對方不履行合約交割，我還親自跑了一趟屏東去找陳地旺，後來陳地旺答應要履
    行合約，結果後來避不見面，我是股票投資者，我買回來時我有查證，我是去查
    證陳地旺的員工資料，他確實是中華電信的員工，所以我就買下來，我也覺得自
    己很糊塗等（見原審卷第一五三頁、第一五五頁、第一五六頁），證人楊松文亦
    證稱我有看到證人何祐懷拿一個紙袋給告訴人，告訴人再將錢交給證人何祐懷，
    告訴人有拿紙袋內的東西出來看等（見原審卷第九十五頁、第九十六頁），並有
    記載「茲收到乙○○小姐現款三十三萬元正（預付中華電信股款、計一萬一千股
    ）之訂金，並聲明三至五日工作天，交付憑證及轉讓書且同時交付尾款七十七萬
    元正，收款人何祐懷及見證人陳長生、王世杰」之收據影本一紙在卷可參，足見
    被告因受告訴人之託，確有去找尋可以仲介之中華電信之股條，而找上何祐懷並
    將告訴人所匯之三十三萬元轉交予何祐懷並介紹何祐懷與告訴人見面，並由告訴
    人將七十七萬元人付予何祐懷，由何祐懷提出王雪紅轉讓中華電信股條之資料交
    付告訴人，並非被告所提出交付告訴人，足見被告係仲介之人，且其已把告訴人
    所交之錢轉交，並無積極之事證足以證明被告有詐欺或偽造文書或與偽造文書之
    人有犯意聯絡或行為分擔之情事，亦難以其有無取得證券經理人或營業員之資格
    ，即遽認其有本件之犯行，再從受讓書上有律師陳守東證明係正本無訛，有該受
    讓書在卷可證（見九十年度他字第一二三五號第八頁），證人陳守東於檢察官偵
    查時亦稱當時只有蔡青憲一個人來（見九十年度他字第一二三五號第五十九頁）
    ，足見被告就此並未參與其事，且一般人見文件上有律師之簽證，即認其係真正
    ，是被告縱曾告知告訴人應該沒有問題，亦難認被告有此部分之犯行，又陳地旺
    股票讓渡附帶約定書部分，證人王世杰已證明在八十九年中華電信釋股時，結果
    釋股價額慘跌，但對方不履行合約交割，我還親自跑了一趟屏東去找陳地旺，後
    來陳地旺答應要履行合約，結果後來避不見面，可見確有陳地旺售股條之事，而
    陳地旺確實為中華電信公司之員工，有卷附之中華電信股份有限公司之識別證及
    中華電信股份有限公司台灣南區電信分公司屏東營運處九十年四月二十三日屏人
    字第九○Ａ三一○○○七八號函可證（見九十年度他字第一二三五號第二十二頁
    、第一六三頁），且有蔡嵩律師出具之證明書載有「本律師證明附件陳地旺君出
    售中華電信股份有限公司股權之買賣轉讓合約書，切結書及保管條為出讓人親自
    簽章，特此證明」等，有該證明可證（見九十年度他字第一二三五號第十四頁）
    ，足見該出售股條之人為陳地旺本人，尚無積極之事證足認此部分係屬偽造，且
    此部分又有律師蔡嵩出具之證明書、陳地旺提出之切結書、股票買賣契約書、在
    職證明書、印鑑證明書、
    縱曾告知告訴人應該沒有問題，亦難認被告有此部分之犯行，再告訴人事後未拿
    到股票，去找被告，並委託被告追討，有委託書在卷可證（見九十年度他字第一
    二三五號第九十二頁），告訴人於本院亦承認被告有去找何祐沒有錯，但沒有拿
    到現金等，足見被告與何祐懷、黃公漢等人並非同夥，否則，不會積極出面去處
    理，又本件相關之人蔡青憲、黃公漢等人，經查蔡青憲因涉嫌偽造中華電信股票
    轉讓書等資料以詐騙不知情之投資者，其涉嫌之相關案件，有台灣台南地方法院
    檢察署九十年度偵字第三八九四號（有該案告訴狀影本一份附卷）、台灣台中地
    方法院檢察署九十年度他字第四九二號（有該案告訴狀影本一份附卷）、八十八
    年度偵字第二四○○○、二四五三四號暨台灣台中地方法院八十九年度易字第三
    二九號、台灣台中高等法院八十九年度上訴字第一七三四號（有該案起訴書、判
    決書三份附卷）（見九十年度他字第一二三五號第一三○頁、第一三八頁至第一
    六二頁），而黃公漢此人，經原審調閱黃公漢（五十七年三月二十九日，
    統一編號：Ｚ000000000）之口卡供證人何祐懷指認無誤（見原審卷第
    一二二頁、第一三五頁），是確實有黃公漢此人，足認所偽造中華電信股票數量
    頗多，被害人遍布各地，但並無被告涉及本案之積極之事證，被告之辯解，尚非
    不可採信，此外，復無其他積極之證據足資證明被告有公訴人所指之前揭犯行，
    揆諸前揭判說明，自應為被告無罪之諭知。
三、原審經審理結果，認無其他積極證據足資證明被告有公訴人所指之詐欺、偽造文
    書等之犯行，而為被告無罪之諭知，經核於法並無違誤，公訴人之上訴並未提出
    其他之積極事證以資證明被告有本件之犯行，其上訴為無理由，應予駁回。
據上論斷，應依刑事訴訟法第三百六十八條判決如主文。
本案經檢察官洪泰文到庭執行職務。
中      華      民      國     九十三   年      四      月     二十     日
                                  臺灣高等法院刑事第十七庭
                                      審判長法  官  陳　正　雄
                                            法  官  許　錦　印
                                            法  官  許　宗　和
右正本證明與原本無異。
檢察官如不服本判決，應於收受送達後十日內向本院提出上訴書狀，其未敘述上訴之
理由者並得於提起上訴後十日內向本院補提理由書（均須按他造當事人之人數附繕本
）。
                                            書記官  廖　艷　莉
中      華      民      國     九十三   年      五      月       三     日
